臺灣高等法院臺中分院刑事判決
111年度上易字第730號
上  訴  人  
即  被  告  陳重杉


選任辯護人  廖國豪律師
上列上訴人因恐嚇取財案件，不服臺灣彰化地方法院110年度易
字第402號中華民國111年5月17日第一審判決（起訴案號：臺灣
彰化地方檢察署109年度偵字第11637號），提起上訴，本院判決
如下：
    主  文
原判決撤銷。
丙○○無罪。
    理  由
一、被告於第二審審判期日經合法傳喚，無正當之理由不到庭者
    ，得不待其陳述，逕行判決，刑事訴訟法第371條定有明文
    。上訴人即被告丙○○（下稱被告）經本院合法傳喚，有送達
    證書、個人戶籍資料查詢結果、臺灣高等法院被告前案紀錄
    表、在監在押全國紀錄表在卷可查（本院卷第51、77至85、
    101頁) ，其無正當理由，於本院111年9月29日審判期日不
    到庭，自得不待其陳述，逕行判決。
二、公訴意旨略以：被告丙○○(綽號：阿元)前與告訴人甲○○為舊
    識。丙○○於民國108年5月初某日，以通訊軟體「微信」聯繫
    劉宗昇後，與李名鴻、劉宗昇相約於址設彰化縣彰化市與花
    壇鄉交界之7-11統一便利超商店內見面。雙方碰面後即共同
    基於恐嚇取財之犯意聯絡，由被告提供其自不詳處所取得、
    甲○○與其前女友所拍攝、列印之不雅照片14張，交付與劉宗
    昇及李名鴻，約定由劉宗昇、李名鴻2人出面向甲○○及其家
    人索取財物，事成後被告將給付劉宗昇、李名鴻一定金額之
    報酬。嗣劉宗昇即於108年5月26日下午2時40分許，撥打電
    話與卓進忠(即甲○○之父)聯繫稱：「有事要讓卓進忠瞭解，
    看其要怎麼處理」，雙方即約定於同日下午5時30分許，在
    彰化縣○○市○○路000○00號卓進忠經營之柔道館內見面。劉宗
    昇與李名鴻2人於108年5月26日下午5時30分許到達該處，劉
    宗昇隨即將上揭丙○○所交付之不雅照片一疊(共14張)拿給卓
    進忠檢視後，基於恐嚇取財之犯意對卓進忠恐嚇稱：「這些
    東西你要怎麼處理，價格給你開。」等語，而以此加害甲○○
    名譽之事恐嚇卓進忠，致使卓進忠因恐不雅照片遭外流而損
    及甲○○名譽而心生畏懼，遂當場與在場之卓宇軒、曾順致等
    人合力將劉宗昇、李名鴻壓制在地，並報警到場處理，劉宗
    昇、李名鴻因此取財未遂(劉宗昇、李名鴻涉犯恐嚇取財未
    遂罪部分，業經臺灣彰化地方檢察署檢察官以108年度偵字
    第5541號提起公訴，經原審法院以109年簡字第195號刑事判
    決確定在案)。因認被告涉犯刑法第346條第3項、第1項之恐
    嚇取財未遂罪嫌。
三、按犯罪事實應依證據認定之，無證據不得認定犯罪事實；不
    能證明被告犯罪者，應諭知無罪之判決，刑事訴訟法第154
    條第2項、第301條第1項分別定有明文。又認定不利於被告
    之事實，須依積極證據，苟積極證據不足為不利於被告事實
    之認定時，即應為有利於被告之認定；再事實之認定應憑證
    據，如未能發現相當證據，或證據不足以證明，自不能以推
    測或擬制之方法，以為裁判基礎。另刑事訴訟法第156條第2
     項規定：被告或共犯之自白，不得作為有罪判決之唯一證
    據，仍應調查其他必要之證據，以察其是否與事實相符。立
    法旨意乃在防範被告或共犯自白之虛擬致與真實不符，故對
    自白在證據上之價值加以限制，明定須藉補強證據以擔保其
    真實性。所謂補強證據，係指除該自白本身之外，其他足以
    證明該自白之犯罪事實確具有相當程度真實性之證據而言。
    共犯之自白，性質上仍屬被告之自白，縱先後所述內容一致
    ，或經轉換為證人而具結陳述，仍屬不利己之陳述範疇，究
    非自白以外之其他必要證據，自不足作為證明其所自白犯罪
    事實之補強證據。
四、公訴意旨認上訴人即被告丙○○涉有上開恐嚇取財未遂罪嫌，
    無非以：證人卓進忠、卓宇軒、曾順致、劉宗昇、李名鴻之
    證述、有現場監視器畫面、卓進忠手機之通聯紀錄照片、扣
    案之不雅照片、臺灣彰化地方檢察署108年度偵字第5541號
    起訴書及原審法院109年度簡字第195號刑事簡易判決等，為
    其論罪之主要依據。
五、被告於警詢、偵查及原審均堅詞否認有何恐嚇取財未遂之犯
    行，辯稱：我的綽號不是阿元，我根本不認識劉宗昇和李名
    鴻，也沒有要他們去向甲○○家人恐嚇取財，劉宗昇和李名鴻
    於前案警詢和偵查中都沒有關於被告指使他們去恐嚇取財的
    證述，一直到審理時才陳稱是「阿元」指使他們，並且於庭
    後才提供被告的資料給法院，而被告的資料又是卓宇軒給的
    ，參酌卓宇軒與被告先前已有糾紛，且被告於108年7月將此
    事公諸媒體，則卓宇軒與其父實有強烈動機教唆劉宗昇和李
    名鴻，指稱是由被告唆使其等前往恐嚇取財，被告並沒有提
    供相關照片或是教唆劉宗昇和李名鴻恐嚇取財之行為，本案
    並無其他補強證據足以佐證劉宗昇和李名鴻所述之真實性，
    自不得以其等之證詞逕認被告有恐嚇取財之犯行等語。
六、經查：
　㈠108年5月26日下午5時30分，劉宗昇、李名鴻持甲○○與其前女
    友所拍攝之不雅照片14張，前往上開柔道館，向卓進忠恐嚇
    取財未遂等情，固據劉宗昇、李名鴻於其等2人所犯恐嚇取
    財未遂案件（下稱前案）審理時坦承不諱，核與證人卓進忠
    、卓宇軒、曾順致於警詢之證述相符，並有現場監視器畫面
    、卓進忠手機之通聯紀錄照片、扣案之不雅照片14張、臺灣
    彰化地方檢察署108年度偵字第5541號起訴書及原審法院109
    年度簡字第195號刑事簡易判決可以佐證（原審法院109年度
    簡字第195號卷第161、185至187；偵5541號卷第54至55、58
    至59、62、97至101頁），然此部分之證據，僅足以證明劉
    宗昇、李名鴻所犯恐嚇取財未遂之事實，尚難證明被告與劉
    宗昇、李名鴻為共同正犯之事實。是本案所應審究者為劉宗
    昇、李名鴻關於被告為共同正犯之自白是否屬實？有無其他
    補強證據，足以證明經檢察官認定為共同正犯之劉宗昇、李
    名鴻所述與事實相符？
  ㈡劉宗昇、李名鴻關於被告為共同正犯之自白是否屬實部分：
　　⒈證人劉宗昇於前案審理中陳述略以：我可以講出叫我們去
      的人，是外號叫「阿元」（臺語）的人，他叫什麼名字我
      要回去查一下再陳報，「阿元」要我們拿照片去勒索人家
      ，但他沒有指定我們要多少錢云云（原審卷第153至158頁
      ）；於偵查中具結證稱：108年5月初，綽號「阿元」的被
      告打微信跟我聯絡，我就帶李名鴻一起去彰化市和花壇交
      界處的一間7-11見面，被告就拿資料給我，說是甲○○性侵
      的照片，要我們拿資料給甲○○他們，看他們要怎麼處理，
      意思是要他們拿錢出來處理的意思，我之前有去找被告的
      家，大約在崙美路某個地方云云（偵11637號卷第145至14
      7頁）；另於原審具結證稱：我都稱呼被告為「阿元」，
      我是在本案發生前1、2個月認識被告，當時我有加被告微
      信，後來被告打電話給我約我在花壇的7-11見面，我和李
      名鴻一起去，見面後就討論本案的事情，被告要我們帶照
      片去卓進忠家裡討錢，但沒有講具體的金額云云（原審卷
      第243至245、248至249、253、257頁）。
　　⒉證人李名鴻於偵查中具結證稱：108年5月初，我和劉宗昇
      一起去彰化市的7-11找被告，當時被告是和劉宗昇談的，
      被告拿了一袋東西給劉宗昇，我回租屋處才看到裡面是裝
      甲○○和女學生的性愛照片，被告要我們拿照片去找甲○○的
      家人，應該是要恐嚇取財云云（偵11637號卷第103至105
      、181頁）；於原審具結證稱：110年5月26日之前一週或
      更長的時間，劉宗昇有找我去彰化市和花壇交界處的7-11
      超商和被告見面，主要是劉宗昇和被告在交談，當時我都
      在玩手機或和朋友聊天，沒有很認真了解他們在講什麼，
      被告有交給劉宗昇1個牛皮紙袋，回到租屋處後，劉宗昇
      才跟我說照片的事情，當時他跟我說要去找照片的當事人
      家屬講事情，我當時並不知道被告的名字，只知道外號好
      像是「阿元」，後來拿不雅照去找當事人的目的是為了錢
      ，但能拿到多少錢我不知道，這部分是劉宗昇在處理，後
      來是劉宗昇打電話去聯絡不雅照當事人的家人，然後我們
      才去卓進忠家，後來就被制伏了云云（原審卷第311至312
      、320至322頁）。
　　⒊依據證人劉宗昇、李名鴻上開證述，劉宗昇是在本案發生
      前1、2個月認識被告，當時劉宗昇加被告微信，劉宗昇、
      李名鴻是依照被告之指示向甲○○之父親卓進忠恐嚇取財，
      被告未指定恐嚇取財之金額，事成後劉宗昇、李名鴻可分
      得之金額亦未約定。倘若劉宗昇、李名鴻證述無誤，則被
      告顯為本案之主謀，劉宗昇、李名鴻僅係依照被告指示行
      動之低階人員，且見劉宗昇與被告認識不久、無深刻交情
      ，衡情對於恐嚇取財之金額豈有不是由主謀之被告事先指
      定，任由劉宗昇、李名鴻作主開價之理，劉宗昇、李名鴻
      豈不是居本案主謀之地位？且一般多數人犯罪之情形，對
      於如何分贓均於犯罪謀議時即已商定，本案豈有事先未約
      定事成後劉宗昇、李名鴻可以分得之金額，劉宗昇、李名
      鴻於不知報酬之情形下，出面向卓進忠等人恐嚇取財，極
      有有可能被當場逮捕或事後指認，仍同意承擔被查獲之最
      大風險，依照被告指示而為本案恐嚇取財犯行之理？顯與
      常情事理有違；再被告否認其綽號為「阿元」，而依卓宇
      軒於原審審理時證稱：我是在案發前1、2年認識被告，平
      常我們認識的人都稱呼被告為「陳爸」，我沒有聽過綽號
      「阿龍」或「阿元」的人等語（原審第231、241頁），而
      本案又無其他積極證據足認被告之綽號為「阿元」，且檢
      察官亦未提出被告與劉宗昇、李名鴻先前有犯意聯絡、行
      為分擔之事證。準此劉宗昇、李名鴻之證述，明顯違反常
      情，已難採信。
　㈢有無其他補強證據，足以證明經檢察官認定為共同正犯之劉
    宗昇、李名鴻所述與事實相符部分：　　
　　⒈證人即甲○○兄長卓宇軒固於原審證稱：我是在案發前1、2
      年認識被告，平常我們認識的人都稱呼被告為「陳爸」，
      是因為被告的小孩來我們這練習柔道而認識，那些不雅照
      「陳爸」曾經傳給我看過，過沒多久，劉宗昇他們就拿那
      些照片來我家恐嚇，我在那天以前不認識也沒看過劉宗昇
      和李名鴻，前案開庭後，因為劉宗昇他們沒有被告的資料
      ，所以我才提供被告的護照照片給劉宗昇，我沒有聽過綽
      號「阿龍」或「阿元」的人云云（原審卷第227至229、23
      5至236、239至241頁）。
　　⒉惟證人卓宇軒於原審證稱：「（問：108年5月26日發生劉
      宗昇與李名鴻拿照片去你家為起訴書所載之恐嚇行為時，
      你們當時是否認為是丙○○指示？）是的。」「（問：108
      年5月26日發生事情時，你們就認為是丙○○指使的；為何
      在108年5月26日到109年1月9日歷次偵審的過程中，都沒
      有相關之陳述，而是到109年1月9日審理程序時聽到上手
      是阿元，就認為是丙○○？）一開始都是去地檢署開庭，當
      時開庭還沒有媒體，也沒有恐嚇。我現在有點忘記時間，
      但我每次開庭都有據實陳述。」「（問：108年5月26日之
      前，丙○○就有傳照片恐嚇你，所以當天發生事情時你應該
      可以馬上指認出是丙○○恐嚇？）我沒辦法說出時間點，我
      只知道每次開庭法官問什麼我就答什麼。」等語（原審卷
      第233至234頁）。如果卓宇軒上開證述屬實，劉宗昇、李
      名鴻向卓進忠恐嚇取財未遂時，卓宇軒為在場之人，且曾
      於108年5月26日經警員製作筆錄，有警詢筆錄附卷可稽（
      偵5541號卷第57至59頁），被告既曾拿上開不雅照片給卓
      宇軒看過，並懷疑本案係由被告指使，何以不曾並向警員
      陳述並由警員偵辦被告？故卓宇軒之證述已與常情事理不
      符。
　　⒊又被告與卓進忠、卓宇軒、甲○○一家人間有多次糾紛涉訟
      ，被告曾與卓宇軒互告搶奪，經臺灣彰化地方檢察署檢察
      官以108年度偵字第5782號偵辦；另於108年7月間，被告
      向新聞媒體公開甲○○涉嫌猥褻學生一情，致使卓進忠經營
      之柔道關關閉，甲○○、卓宇軒無法在高中社團任教，卓宇
      軒並被列為全國不適任教師等情，亦據證人卓宇軒於原審
      證述甚詳（原審卷第231至233頁）。故卓宇軒與被告間既
      有上開教糾，倘若劉宗昇、李名鴻係受人指使而為本案恐
      嚇取財犯行，卓宇軒更可以懷疑是被告指使，當下（即10
      8年5月26日）立即請求警員偵辦，然卓宇軒卻遲至109年1
      月9日後，始提供被告之護照照片給劉宗昇、李名鴻指認
      ，衡與常情事理不符，不足採信。
　　⒋檢察官復未提出被告與劉宗昇、李名鴻先前有犯意聯絡、
      行為分擔之補強事證。是以，尚難依據證人卓宇軒之證述
      ，作為共同正犯劉宗昇、李名鴻自白之補強證據，而為被
      告不利之認定。
七、綜上所述，本件檢察官所舉證據及指出證明之方法，至多僅
    能證明劉宗昇、李名鴻恐嚇取財未遂之犯行，然對於被告指
    使劉宗昇、李名鴻為本案恐嚇取財未遂犯行部分，仍存有合
    理之懷疑，無從說服本院形成被告有罪之心證，依罪證有疑
    、利於被告之證據法則，應認不能證明被告犯罪，依法應為
    被告無罪之諭知。原審未予詳查，遽對被告論罪科刑，即有
    未合。被告否認犯罪，提起上訴，為有理由，自應由本院將
    原判決撤銷，並為被告無罪之諭知。　　　
據上論斷，應依刑事訴訟法第371條、第369條第1項前段、第364
條、第301條，判決如主文。
本案經檢察官陳順安提起公訴，檢察官乙○○到庭執行職務。
中　　華　　民　　國　　111 　年　　10　　月　　19　　日
            刑事第十庭  審判長法  官  陳  宏  卿
                              法  官  林  美  玲
                              法  官  楊  文  廣
以上正本證明與原本無異。
不得上訴。
                              書記官  翁  淑  婷
　　　　　　　　　　　　　　　
中　　華　　民　　國　　111 　年　　10　　月　　19　　日